臺灣高等法院刑事判決　　　　　　　　94年度上訴字第1478號
上　訴　人
即　被　告　甲○○
義務辯護人　楊正評律師
上列上訴人因違反槍砲彈藥刀械管制條例案件，不服臺灣士林地
方法院93年度訴字第506號，中華民國94年3月17日第一審判決
（起訴案號：臺灣士林地方法院檢察署92年度偵字第7226號、93
年度偵字第7003號）提起上訴，本院判決如下：
    主  文
原判決撤銷。
甲○○未經許可，持有手槍，處有期徒刑伍年貳月，併科罰金新
臺幣捌萬元，罰金如易服勞役以佰元（即新臺幣玖佰元）折算
壹日。扣案如附表所示之槍、彈及彈匣均沒收。
    事  實
一、甲○○有妨害自由、竊盜、搶奪等多項前科，最近一次係於
    民國81年因贓物案件經原審判處有期徒刑8月確定。並於82
    年間因違反肅清煙毒條例案件分別經原審82年度訴字第696
    號、第733號判處有期徒刑14年3月、3年2月確定，經合併定
    執行刑為18年2月，於91年11月13日縮短刑期假釋出監（嗣
    因違反保護管束規定，經撤銷假釋，現刻正執行殘刑中）。
    詎甲○○於假釋期間，竟不知悔改，仍基於非法持有制式槍
    械違反槍砲彈藥刀械管制條例之犯意，而於本件92年7月16
    日查獲日前某不詳時日，未經許可，以不詳管道取得如附表
    所示制式槍、彈及其主要組成零件彈匣，將該制式槍枝予以
    拆解成槍身與槍把2部分後，與子彈分別藏放於其不知情之
    異姓兄弟乙○○所承租，位於臺北縣三芝鄉圓山村石曹子坑
    40 號旁，平日供作養狗之用之鐵皮屋內廁所、置物櫃後方
    等隱密處。嗣於92年7月16日下午某時，乙○○邀其友人周
    志銘及甲○○前往上址，一同施作屋外石子路。及至晚間9
    時許施作完畢後，乙○○、周志銘進入鐵皮屋內靠近前門茶
    几處泡茶，順便擦拭身體時，甲○○因於屋外發現接獲線報
    且認定該位於偏僻山區平日無人之鐵皮屋內人等形跡可疑前
    往埋伏查緝之臺北縣警察局淡水分局刑事組小隊長溫德明、
    偵查員梁殿豔等員警，甲○○乃衝入屋內告訴乙○○、周志
    銘，隨即進入鐵皮屋後方廁所內，將裝有拆解後之槍身、彈
    匣及部分子彈之小包包，由廁所窗戶丟出窗外草叢，而為把
    守鐵皮屋廁所附近之員警梁殿豔發現起出，於此同時，員警
    溫德明已於前門敲門，表明係警察欲徵求屋主同意入內，周
    志銘遂配合警方開啟前門讓員警進入，員警因於屋外草叢發
    覺有違禁物槍身，而合理懷疑屋內尚有其他違禁物，乃經屋
    主乙○○同意，搜索該鐵皮屋，當場又於置物櫃後方隱密處
    搜得如附表所示槍枝經拆解後之槍把、其餘子彈。員警乃詢
    問在場之甲○○等人此等違禁物係何人所有，當場均無人承
    認，員警乃將3人帶回刑事組。甲○○因尚在假釋期間，且
    殘刑尚有8年以上，為脫免刑責而要求周志銘頂替遭拒後，
    甲○○隨即以家中要由其照顧為由，要求其弟乙○○頂罪，
    乙○○乃答應而基於意圖使真正犯人甲○○隱蔽之頂替犯意
    ，於嗣後警訊、偵查多次訊問時，頂替其兄甲○○而承認持
    有如附表所示查獲槍、彈及彈匣（所涉頂替罪嫌當由檢察官
    另行分案偵辦），嗣本件提起公訴後，檢察官深入追查，始
    查悉上情。
二、案經臺北縣政府警察局淡水分局報請臺灣士林地方法院檢察
    署檢察官偵查起訴。
    理  由
一、訊據被告甲○○固不否認於上揭時、地為警查獲，並扣得如
    附表所示槍、彈等事實，然矢口否認有何違反槍砲彈藥刀械
    管制條例犯行，辯稱：系爭槍彈係伊弟弟即同案被告乙○○
    所有，不是伊持有的；查獲當日伊也根本不知道屋內有槍、
    彈；查獲時伊係在鐵皮屋內泡茶，警察衝進來時，伊也沒有
    在廁所裡面丟槍，在廁所內者乃係乙○○；乙○○乃係因為
    於92年8月在報紙上看到伊另案涉及持有槍彈罪嫌，認為由
    伊多擔一條罪也沒關係，所以才翻供將責任推卸給伊云云。
    於本院則又辯稱是伊弟乙○○衝進廁所，當時並不知他進去
    做什麼。警員進來，看到我從廁所出來，那是伊當時身上有
    海洛因，伊到廁所是為丟海洛因，非去丟槍，且案發當時，
    打赤膊的人是伊，乙○○與周志銘所供與事實不符云云。經
    查：
（一）證人即本案查獲員警梁殿豔於原審審理時結證稱：查獲當
      日伊係守在靠近鐵皮屋廁所窗戶外之那面牆附近，而那面
      牆只有1個窗戶就是鐵皮屋廁所之窗戶，而小隊長即證人
      溫德明由靠近茶几之鐵皮屋前門叫門時，伊就聽到有窗戶
      打開、關上及東西掉入草叢之聲音，伊當即向其他隊員喊
      叫有人丟東西出來，伊並且循著聲音在草叢尋找，就找到
      裝著扣案槍枝槍身之黑色小包包等語（原審卷第233至23
      5 頁審判筆錄參照）；於偵查中亦明確供稱：伊當天被派
      守在後門，看到有人從廁所窗戶丟出東西等語（偵查卷第
      71 頁訊問筆錄參照），核與證人即查獲員警溫德明於原
      審審理時所證：當天伊係由靠茶几的前門叫門，而廁所之
      窗戶附近係由證人梁殿豔所把守，而廁所窗戶那面牆就只
      有1個窗戶，而伊進入鐵皮屋後，隨即聽到同仁在鐵皮屋
      外面叫（有東西丟出來），後來於草叢找到1個小包包，
      裡面裝著本件扣案槍枝之槍身及部分子彈等語（原審卷第
      224、229頁審判筆錄參照）；證人即查獲當日適亦在場之
      被告2人友人周志銘於原審審理時所證：警察進來後，伊
      就蹲下，之後就有1個警察從外面提了1包東西進來等語（
      原審卷第240頁審判筆錄參照），及其於94年1月14日檢察
      官訊問時結證所稱：後來有1個警察由外面提了1包東西進
      來說這是有人自屋內丟出去的等語（原審卷第205、206頁
      訊問筆錄參照）相符，且乙○○、甲○○自警訊、偵查以
      至原審審理時除對於「何人」丟槍乙節供陳有所不同外，
      均一致自承：當天確實有人由屋內丟出東西，再參諸證人
      周志銘、被告甲○○分別於偵查及原審審理時所繪製之現
      場圖（原審卷第115頁、第209頁參照），顯示系爭鐵皮屋
      靠廁所之牆壁確實僅有廁所內1扇窗戶等情，即可推知，
      查獲當日確實有人由鐵皮屋內廁所窗戶將裝有扣案槍枝拆
      解後槍身之黑色小包包丟出窗外之事實，當甚明確。
（二）又證人溫德明於原審審理時結證稱：當日伊由前門敲門時
      ，有由門旁窗戶往鐵皮屋內看，當時乙○○及證人周志銘
      是坐在茶几旁邊，後來2人之1有人來開門，伊一進入鐵皮
      屋，就看到被告甲○○由廁所走出來，而被告甲○○身材
      係瘦瘦高高，且伊認得被告甲○○之長相，不會認錯等語
      （原審卷第224、230頁參照），且於審理證述過程中，證
      人溫德明並且於被告2人及證人周志銘均在場之情況下，
      正確無誤地以手指指出並辨別其所供述之各該3人（原審
      卷第225、228頁審判筆錄參照）；其於偵查中於被告甲○
      ○在庭之情況下亦當面指稱：伊確定由廁所走出來的人就
      是被告甲○○，且當天伊由前門叫門，證人周志銘打開窗
      戶，伊由窗戶往內看，係看到乙○○係躲在偵查卷照片中
      起出槍把之置物櫃前（按即茶几附近），開門進去後看到
      被告甲○○從廁所中走出來等語（偵查卷第69至70頁訊問
      筆錄參照）。而證人即當日亦在場之被告2人友人周志銘
      於94年1月14日本案起訴後檢察官提訊時結證亦供稱：當
      日警察進來時，伊與乙○○係在茶几靠前門附近，而被告
      甲○○於警方叫門前，方由鐵皮屋外面進來，並且告訴伊
      與乙○○有警察，被告甲○○隨即進入廁所，伊不知道被
      告甲○○進去做什麼，有幾個警察由伊所在之前門位置進
      來後，被告甲○○同時從廁所出來，後來被告甲○○也過
      來跟我們一起蹲下等語（原審卷第205頁訊問筆錄參照）
      ，甚且其於原審審理時雖翻異前詞有意規避（詳後述）時
      而改稱：伊係背對著廁所門不知道誰進入廁所云云（原審
      卷第238頁審判筆錄參照）、時而改稱：警察敲門時，伊
      回頭看了一下，被告甲○○在廁所那邊，不知道已經出來
      或要進去云云（原審卷第241頁審判筆錄參照）、及改稱
      ：伊沒有看到被告甲○○進入廁所，伊只有看到甲○○在
      廁所前之工具桌那邊云云（原審卷第242頁審判筆錄參照
      ），然於審理中檢察官詰問時提示其偵訊筆錄後仍不經意
      地證稱：警察敲門的時候，被告甲○○確實有進入廁所，
      伊記得甲○○很快就出來等語（原審卷第241頁審判筆錄
      參照），經核其等各自關於此部份所供前後並無齟齬，且
      2 證人彼此所證情節互核相符。且2證人彼此間毫無任何
      關聯，且無任何勾串知悉彼此歷來供述內容之可能，尚能
      為如此相符之證詞，真實性或可信度應相當高。且查獲當
      日鐵皮屋內之電燈乃係開啟而非關閉，業據共同被告乙○
      ○於原審審理時供述明確，亦為被告甲○○所自承，當可
      認定。另由卷附查獲當日所拍攝之照片（偵查卷第34至43
      頁參照），當日屋內電燈打開時，人之長相、體態均明確
      可認（一般而言透過相機拍攝之相片，只會比人體直接觀
      看來的不清楚，然本案連透過相機拍攝之照片都可以清楚
      辨認各該人等，當可推知當日屋內照明狀況應當可以清楚
      辨認人之形體），甚者被告甲○○體態確實係瘦瘦高高，
      而與乙○○較為短小壯碩明顯不同，業據原審透過直接審
      理時，當庭勘驗屬實，亦當可認查獲員警溫德明之證述應
      屬正確，而無錯認之虞。而證人周志銘與被告2人均係朋
      友關係，且其前述2次關於此部份之證詞（不論其於審判
      期日自稱其2次作證之動機各有不同，然其均提到被告甲
      ○○由廁所走出來乙節）又與毫無利害關係之員警所證相
      同，尤其其於檢察官訊問時，前後情節答覆流暢，且細節
      均交代與事實相符（詳後述），當益可採。是由前開2 證
      人所證當可推認，查獲當日於員警叫門時，係被告甲○○
      進入廁所將前述裝有扣案槍枝槍身之黑色包包丟出窗外，
      以避免警方查緝，甚為明確。故被告甲○○對此辯稱：伊
      不知屋內有槍，因而並無丟槍，乃係員警看錯云云，核屬
      事後任意卸責之詞而不足採。
（三）證人周志銘於前述檢察官訊問時，亦明確證稱：當天伊與
      被告2 人被送到警局後，因為於當場都沒有人承認這支槍
      是他的，於是在警局員警將伊等集合在一起，說槍一定是
      有人的，後來被告甲○○就先叫伊承認，但是伊以家中有
      父母要照顧且伊僅是來幫忙做事拒絕後，被告甲○○就直
      接對乙○○說：不然就你（乙○○）扛，後來分開作筆錄
      時，警方提示乙○○筆錄說乙○○都承認了，要伊也說槍
      就是乙○○所有，所以伊警訊筆錄才會說槍是被告乙○○
      的等語（原審卷第207頁參照）。而共同被告乙○○於原
      審通緝到案臨時開庭訊問時亦供稱：原本係我哥哥（被告
      甲○○）叫證人周志銘擔下來，但周志銘不肯，後來被告
      甲○○方對伊說伊假釋中，殘刑還有8年多，如果伊來頂
      ，家中至少有1個人可以照顧，且告訴伊只要說是「國璋
      」寄放的，在警局時員警還有說，槍到底是誰的，你們自
      己去說清楚等語（原審卷第164至165頁訊問筆錄參照），
      經核二者此部份所供，不論就被告甲○○係叫何人頂罪之
      先後順序，以及員警有意叫查獲之3人集合一處自己去辯
      明東西是何人所有等情互核均相符。證人周志銘於原審審
      理時雖翻異前詞，改稱係乙○○於警局內唆使伊擔罪，且
      證稱：伊係因於去年底在士林看守所因看心理醫生巧遇被
      告乙○○，乙○○要其翻供所以才會於檢察官訊問時謊稱
      前述情節云云（原審卷第241頁參照），然姑不論其證述
      碰到乙○○談論本案等情與其於同日審理時，初係證稱：
      伊在外面雖有見過乙○○幾次，於戒治時見過1次，然均
      沒有談論過本案等語（原審卷第239頁審判筆錄），相互
      矛盾，其是否為了翻供、為了推翻其於檢察官訊問時所言
      ，所以編造此一勾串情節已堪疑慮而無可考，即便由其審
      理時就與乙○○碰面所談內容同時證稱：於看守所碰到乙
      ○○當天只有跟乙○○說1、2句話而已，該次見面時間沒
      有多久，內容就是說本案要由被告甲○○來扛，且乙○○
      告訴伊要說是被告甲○○丟槍，其他就沒有說了等語（原
      審卷第241頁、245頁至247頁審判筆錄參照），亦足見渠
      等2人於看守所談論本案時就警局商討擔罪此節，2人根本
      隻字未提，然2人前開供述卻都相互吻合，若非事實何以2
      人不同時、地對於警局商討何人擔罪之情節所供竟能互相
      一致？此外，前開2人證詞亦與客觀上乙○○確實於本案
      警訊以至偵查中對於本件所查獲之扣案槍枝1把坦承係其
      所有等情相符。更甚者，被告甲○○另案涉及持有槍械案
      由臺灣士林地方法院檢察署檢察官92年度偵字第10000號
      偵查中，被告甲○○辯稱：係警察查獲伊持有海洛因同時
      ，叫伊電召綽號「阿義」之人交出制式手槍3把等語（原
      審卷第61頁訊問筆錄參照），且綽號「阿義」之人之證人
      陳瑞義亦於該案證稱：確實是警察要伊交槍等語（原審卷
      第89頁訊問筆錄參照），2人所述相符，且談論時間順序
      與該案查獲員警所述情節亦均相符（不同者為員警否認叫
      陳瑞義交槍而已），足見該案槍枝已有可能係陳瑞義應警
      方之要求所交出，而與被告甲○○無關。且不論是否係員
      警為求績效要求陳瑞義交槍而仍有待查證，然無論如何案
      情發展始終均與乙○○毫無關聯，然該案偵查中之92年8
      月26日檢察官提訊乙○○時（乙○○因本案於92年7月16
      日遭逮捕後，因施用毒品隨案移送，隨即遭觀察、勒戒及
      戒治而拘束人身自由），乙○○尚供稱該案所涉3把槍亦
      係「陳國璋」寄放伊處保管，伊將之放在水源街住處等語
      （原審卷第74頁訊問筆錄參照），顯然對於與伊無關之槍
      枝亦有意承擔罪責，衡諸該次訊問距離本案遭查獲之日僅
      僅月餘，益足徵乙○○於本案案發之後，客觀上確實有不
      論案情與其是否有關仍任意承擔所有與被告甲○○有關之
      持有槍枝刑責之事實，由此更可佐證前開證人周志銘、乙
      ○○所述被告甲○○要求乙○○頂罪之說，當屬信而有徵
      ，凡此均足認證人周志銘、乙○○前開彼此間不同時、地
      一致供述之擔罪之說，當與事實相符而有高度之可信性而
      屬可採。是被告甲○○於本案查獲後在警局時，確實有請
      乙○○扛下本件持有槍枝罪責之事實，當明確可認。反之
      證人周志銘於原審審理時前開翻異前詞改稱：是乙○○叫
      伊去扛罪的，被告甲○○於警局沒有叫伊扛罪，只是說東
      西是乙○○的，當然要由乙○○去扛云云（原審卷第243
      頁審判筆錄參照），不惟與其於檢察官訊問時，前後答覆
      流暢毫無遲疑之證詞相左，且根本無法明確證述當時乙○
      ○要其扛罪之具體說辭，且倘真有乙○○要求頂罪此等情
      節，則何以當時亦在警局現場之被告甲○○自本案偵查、
      準備程序甚至本案審理程序到庭時，從未敘及此等對其有
      利且共同經歷之事實？甚至，被告甲○○於本案審理中，
      一再提出之答辯狀（原審卷第33至38頁、第211至214 頁
      、第215至220頁）對乙○○教唆扛罪等情亦從未提及而付
      之闕如？已啟人疑竇。更甚者，若如證人周志銘於原審所
      述，乙○○於警局時，都已經明確表明要找證人周志銘承
      擔罪責，顯然乙○○對於本案槍枝之罪責甚為畏懼，且根
      本不願承擔，則衡情即便遭到證人拒絕客觀上乙○○衡情
      應當從頭到尾否認到底，又何必如前述於警、偵訊時毫無
      顧忌坦承不諱？所證亦顯不合理，而難採信。參諸證人周
      志銘於本案審理時所證：94年1月21日伊載其嫂子到臺北
      監獄看伊兄時，有碰到被告甲○○之姊姊，被告甲○○之
      姊姊對伊說被告甲○○從頭到尾沒有說要翻供，所以伊認
      為不能再幫乙○○而翻供等語（原審卷第246頁審判筆錄
      參照），而被告甲○○於原審審理時亦自承：伊與伊姊會
      面時，伊姊確實有對伊說有碰到周志銘等語（原審卷第24
      7頁審判筆錄參照），當可認證人周志銘於94年1月14日以
      後確實有接觸到被告甲○○之姊姊，所以才在原審審理時
      ，再度翻供而為此部份不合理而虛偽之供述，甚為明確（
      證人周志銘涉及偽證罪嫌，應由檢察官另為簽分偵辦）。
（四）是由被告甲○○既於員警前往鐵皮屋敲門察訪之際，隨即
      進入鐵皮屋廁所窗戶將裝有扣案槍枝及部分子彈之黑色小
      包包丟出屋外，避免警方查緝及警方查獲扣案槍、彈及彈
      匣後，甚且唆使證人周志銘以及乙○○出面頂罪等情，當
      可合理推論本案扣案槍、彈及彈匣實際上應係被告甲○○
      於本件92年7月16日查獲日前某不詳時日，以不詳管道取
      得持有，並予以拆解分別藏放於系爭鐵皮屋內廁所、置物
      櫃後方等隱密處者甚明（否則若與其無關或全不知情其當
      不會有丟槍或唆使頂罪之反應）。
（五）被告甲○○雖另以：乙○○係因於92年8月間見其涉及其
      他槍砲案，認為伊反正都是要因此坐牢，多擔1支槍也只
      是判1個罪沒有關係，所以才翻供推卸責任，並且勾串證
      人周志銘為不實供述；且伊另案已經涉嫌槍砲案件，本件
      多1支槍對伊沒有影響，若本案槍枝為伊所持有，伊並無
      必要故意逃避云云置辯。然查：乙○○於本件案發後月餘
      之92年8月被告甲○○涉嫌槍砲之另案偵查中經提訊時，
      應已知道被告甲○○涉及另案持有槍彈罪責，然其仍想將
      該另案所涉3把槍枝刑責一併擔下，已如前述，甚且本件
      審理時，乙○○亦再度有意將本件槍砲案件一肩扛下，是
      其於本案最後一次偵查庭及原審通緝到案後所開調查庭所
      為翻供，當非係因認為被告甲○○多擔一條也沒關係所為
      （否則92年8月26日檢察官提訊時衡情就會翻供），甚且
      ，被告甲○○之另案槍砲，現在尚未偵結，究竟是否涉及
      持有手槍罪嫌，尚未可知，若乙○○認為被告甲○○多擔
      1條罪也沒關係（至少可以逃掉1人），則審判時也一併翻
      供，讓所有槍枝都在甲○○之案件中處理，豈不是更佳？
      （這樣至少有機會可以讓2人中之1人逃避刑責，將案件全
      部集中到被告甲○○身上處理，而不必同時承擔2人2 個
      案子的風險。是本件乙○○翻供比較合理之原因當係其後
      來發現持有「制式」手槍之刑責甚重，並不如其開始所想
      之輕微，而被告甲○○開始時可能並未將此嚴重後果明確
      告知乙○○，乙○○之後發現，不願再承擔罪責所使然）
      。又證人周志銘於94年1月14日檢察官訊問時所證所有情
      節，均與其他員警所證事實相符（甚至證人周志銘於檢察
      官訊問時證述伊當天係打赤膊，被告甲○○、乙○○有穿
      上衣等細節，都與之後查獲員警溫德明、梁殿豔於原審審
      理時所證相符，甚至與卷附查獲當日拍攝之現場照片所顯
      示（偵卷第36頁下方）被告甲○○之穿著相符）且流暢，
      而乙○○與證人周志銘即便有於93年12間於看守所中相遇
      ，然不過交談1、2句話，乙○○又根本不知道本案其他證
      人之前所有供述，以及證人即查獲員警嗣後將於原審審判
      時將為何種供述，根本不可能將細節勾串，顯見有高度之
      可信性，已如前述，甚者，由證人周志銘於原審審理時，
      在檢察官詰問其知否槍是何人的，其馬上就回答：是被告
      乙○○的，且被告乙○○曾跟伊表示乙○○的朋友有寄1
      包東西在他那邊等語（原審卷第244頁審判筆錄），係直
      接供述槍枝之持有者之陳述方式觀之，可見證人周志銘倘
      係單純受乙○○要讓被告甲○○承擔罪責，則衡情大可於
      檢察官訊問時也為類似曾聽聞被告甲○○寄藏槍枝之供述
      即可，然觀諸證人周志銘於94年1月14日檢察官訊問之筆
      錄，其從未為此種類似之證述，甚至也從未直接證述有看
      到被告甲○○丟槍出屋外等情，而僅證述見到被告甲○○
      進入廁所而已，甚至於檢察官問其知否槍枝是何人者，其
      亦僅係猜測性地回答：由警察進來時說槍是甲○○的，而
      當時在廁所的是甲○○，所以應是被告甲○○的吧等語（
      原審卷第207頁訊問筆錄），足見證人周志銘於檢察官訊
      問時所為證述應係真實而無任何偏頗污染而可採自明。反
      之，證人周志銘於原審審理時對於本案被告甲○○查獲時
      之位置此重要情節，先係供稱：警察衝進來時，被告甲○
      ○就在工具桌旁邊，警察制服伊後，也同時叫被告甲○○
      蹲下，亦即警察進入時，被告甲○○也是與伊一起蹲在茶
      几附近等語（原審卷第241頁審判筆錄參照），然同日檢
      察官提示其之前訊問筆錄時之後隨即改稱：「被告甲○○
      確實有進入廁所」及「警察敲門時，伊回頭看了一下，甲
      ○○在廁所門那邊，不知道是已經出來了，還是正要進去
      」等語（原審卷第241頁審判筆錄參照）；而對於當日其
      如何知道警察來了乙節，則初係證稱：是被告甲○○由廁
      所那邊的門走過來跟伊說警察來了等語，隨即又改口稱：
      應該是伊看了監視器，發現有人來，就聽到有人說警察來
      了，是被告甲○○或是乙○○說的，伊不知道等語（原審
      卷第240頁審判筆錄參照），前後所證根本不一，且翻異
      前詞所證唆使擔罪之情節，亦有前述與常理不符之處，是
      其審判期日翻異檢察官訊問時所供本案情節顯係事後受被
      告甲○○之親屬及得知乙○○即將扛下刑責之影響下所為
      迴護被告甲○○之虛偽證詞，不足採信。被告甲○○辯稱
      ：證人周志銘於檢察官訊問時所為證述不實云云，亦非可
      採。又被告甲○○於另案涉及持有手槍罪嫌偵查中，自始
      至終均係否認犯行，且一再主張槍械乃係員警要案外人陳
      瑞義所交出，有該案相關卷宗筆錄影本附原審卷可稽而可
      認定。是其所辯：伊另案涉嫌槍砲，如果本案槍枝真係伊
      所有，則伊承認僅係多持有1支槍，沒有影響云云，根本
      毫無根據，且與事實不符，委無足採。又案發當天乙○○
      、甲○○、周志銘3人均著短褲，周志銘上身沒穿，乙○
      ○、甲○○則穿內衣，警察叫門時，周志銘應說穿個衣服
      馬上去開，警察說不行，所以周志銘未穿衣服就去開門，
      業據證人周志銘於原審證述甚詳（原審卷第205、206頁）
      ，核與證人即警員溫德明於原審所供伊當時由窗戶往裡面
      看，看到乙○○及周志銘2人，也是伊控制他們2人，並記
      得被伊控制的人有1個是打赤膊的等情（原審卷第229頁）
      若合符節，是對照上開證人所供當時情景，堪認當時被警
      控制時打赤膊者為周志銘，被告甲○○辯稱伊當時打赤膊
      ，並非事實。再被告甲○○於原審陳稱當時伊根本不敢動
      ，所以根本沒有在廁所裡面（原審卷第111頁），於本院
      則又稱伊當時到廁所是因身上有毒品，想去丟毒品，顯然
      就當時所處位置場景，甚不一致。況當時查獲之海洛因，
      是在手提音響前的紙盒內查獲，亦據證人即警員溫德明於
      原審陳述明確（偵查卷第70頁），並非在被告甲○○身上
      查獲起出，其所辯非前後不一，即與事實不符，均無可採
      。
（六）此外，本件查獲當日所扣得之如附表所示槍、彈及彈匣，
      經送請內政部警政署刑事警察局鑑驗結果，認手槍部分乃
      係美國BERETTA 廠製92FS型口徑9MM 之制式半自動手槍，
      槍號為「BER416342Z」，槍管內具6 條右旋來復線，機械
      性能良好，可擊發口徑9MM 之制式子彈，認具殺傷力；扣
      案子彈65顆，經試射3 顆，認均係9MM 制式子彈，均具有
      殺傷力；而扣案彈匣2 個，認均係制式彈匣，均可供扣案
      手槍使用等情，有該局92年9 月30日刑鑑字第0920138437
      號槍彈鑑定書在卷可稽（偵查卷第90至97頁參照），應可
      認本件扣案槍枝均係槍砲彈藥刀械管制條例第7 條、第12
      條之槍彈。至辯護人以本件搜索程序顯非出於受搜察人之
      同意，而係出於強暴脅迫，從而因此違法搜索取得之證據
      ，自無證據能力云云，經查案發場所係乙○○所承租，是
      對該場所實施搜索，自以得乙○○之同意為之，此部分乙
      ○○並無異議，且有乙○○所立之搜索同意書附卷可稽（
      偵字第7226號卷第29頁），辯護人以上揭理由質疑搜索之
      正當性，恐有誤會。況本件供作證據之其中槍身及部分子
      彈係經由廁所窗戶丟出窗外草叢，為警在屋外起出已如上
      述，亦非如辯護人所陳係搜屋內所查扣，是該槍枝、子彈
      均有證據之適格，尚屬無疑。
（七）綜上所述，本件事證明確，被告甲○○前開犯行堪以認定
      。
二、按彈匣為手槍之主要組成零件，業據內政部警政署依據槍砲
    彈藥刀械管制條例第4 條第3 項授權以（86）臺內警字第86
    70683號公告在案。而因持有手槍者，其持有範圍乃及於該
    手槍之整體（含彈匣），當已包攝於其整體持有手槍之範疇
    內，而為其持有手槍行為之一部，自不另論持有主要組成零
    件罪。是核被告甲○○之所為，係犯槍砲彈藥刀械管制條例
    第7條第4項未經許可無故持有手槍罪、第12條第4項未經許
    可無故持有子彈罪。被告甲○○所犯上開2罪，係以一行為
    而觸犯2罪名，為想像競合犯，應依刑法第55條之規定，從
    一重之持有手槍罪處斷。檢察官原起訴意旨以被告甲○○係
    涉犯寄藏制式手槍、子彈及手槍主要組成零件之罪嫌，惟本
    件僅能認定被告甲○○於查獲時，確實持有本件槍彈及彈匣
    ，然並無積極證據足認被告甲○○取得扣案槍彈及彈匣係受
    他人委託代為受寄代藏者，起訴意旨容有未洽，然其起訴基
    本事實同一，且不論寄藏、持有其所犯法條均係以同一條項
    之規定處罰，自不生變更起訴法條之問題。
三、原審據以論罪科刑固非無見，惟槍枝之彈匣可為1個，亦可
    為數個，其目的在防連續擊發後子彈之後援不繼，是同一把
    槍枝若有數彈匣，在一般觀念上，自應為整體之評價，認包
    攝於持有手槍之意念中。況本件送鑑彈匣2個，均可供本件
    查扣槍枝編號0000000000號）使用（詳上開槍彈鑑定書），
    益見無論1槍1匣或1槍2匣，均應就槍枝之整體性為觀察，並
    1次評價，始與吾人觀念上之認知相契合。原判決認1槍只能
    1彈匣，其餘則另構成持有槍枝組成零牛罪，顯然未區分數
    彈匣是否為同一槍枝所配用，尚有未洽，被告上訴意砌詞否
    認犯罪，雖無足取，但原判決既有可議，仍應由本院將原判
    決撤銷改判。爰審酌被告甲○○前已有多項前科紀錄，有本
    院全國前案紀錄簡覆表在卷可稽，素行不良，且持有制式槍
    彈對於社會治安危害甚鉅，正係目前國人認為治安不佳之大
    蠹而為人詬病者，且其犯後竟然不知反省，任意否認犯罪，
    甚且唆使他人頂替刑責，犯後態度甚為惡劣，及其犯罪之動
    機、目的、手段，犯罪時所受之刺激、生活狀況、智識程度
    等一切情狀，量處如主文第2項所示之刑，並就罰金部分併
    諭知易服勞役之折算標準。扣案如附表所示之手槍、
　　彈匣，以及鑑定後剩餘之子彈，均屬違禁物，應依刑法第38
　  條第1項第1款之規定，不問屬於犯人與否宣告沒收。至採樣
    試射之扣案子彈3顆，業經試射後失其效能而不再具殺傷力
    ，已失其違禁物之性質，爰不另宣付沒收，併此敘明。
四、公訴意旨另以：被告甲○○於上揭時地持有槍彈外，尚持有
    可供該槍枝使用之制式彈匣2個，認被告尚有犯槍砲彈藥刀
    械管制條例第13條第4項之持有手槍主要組成零件罪嫌等語
    。然查彈匣乃裝置子彈，搭配槍枝而使用，同一槍枝固可配
    一彈匣，亦可配數彈匣，若其彈匣規格，與特定槍枝相符，
    即應視為同一槍枝之配件而一體評價，就如一手機可單一電
    池，亦可有數電池備用，自無分離觀察，分開評價之必要，
    此部分檢察官既以裁判上一罪起訴，即不另為無罪之諭知。
據上論結，應依刑事訴訟法第369條第1項前段、第364條、第299
條第1項前段、槍砲彈藥刀械管制條例第7條第4項、第12條第4項
、刑法第11條前段、第55條、第38條第1項第1款、第42條第2項
，罰金罰鍰提高標準條例第2條，現行法規所定貨幣單位折算新
臺幣條例第2條，判決如主文。
本案經檢察官李良忠到庭執行職務。
中　　華　　民　　國　　94　　年　　8 　　月　　17　　日
                  刑事第六庭審判長法  官  許國宏
                          　　　　法　官  林銓正
　　                              法  官  洪光燦
以上正本證明與原本無異。
如不服本判決，應於收受送達後10日內向本院提出上訴書狀，其
未敘述上訴之理由者並得於提起上訴後10日內向本院補提理由書
（均須按他造當事人之人數附繕本）。
　                                書記官  陳玉嬋
中　　華　　民　　國　　94　　年　　8 　　月　　18　　日
附錄：本案論罪科刑法條全文
槍砲彈藥刀械管制條例第7條第4項：
未經許可，製造、販賣或運輸火砲、肩射武器、機關槍、衝鋒槍
、卡柄槍、自動步槍、普通步槍、馬槍、手槍或各類砲彈、炸彈
、爆裂物者，處死刑、無期徒刑或七年以上有期徒刑；處徒刑者
，併科新台幣00000000元以下罰金。
未經許可，轉讓、出租或出借前項所列槍砲、彈藥者，處無期徒
刑或五年以上有期徒刑，併科新台幣 00000000 元以下罰金。
意圖供自己或他人犯罪之用，而犯前二項之罪者，處死刑或無期
徒刑；處徒刑者，併科新台幣 00000000 元以下罰金。
未經許可，持有、寄藏或意圖販賣而陳列第 1 項所列槍砲、彈藥
者，處五年以上有期徒刑，併科新台幣00000000元以下罰金。
第1項至第3項之未遂犯罰之。
槍砲彈藥刀械管制條例第12條第4項：
未經許可，製造、販賣或運輸子彈者，處一年以上七年以下有期
徒刑，併科新台幣0000000元以下罰金。
未經許可，轉讓、出租或出借子彈者，處六月以上五年以下有期
徒刑，併科新台幣 0000000 元以下罰金。
意圖供自己或他人犯罪之用，而犯前二項之罪者，處三年以上十
年以下有期徒刑，併科新台幣 0000000 元以下罰金。
未經許可，持有、寄藏或意圖販賣而陳列子彈者，處五年以下有
期徒刑，併科新台幣 0000000 元以下罰金。
第 1 項至第 3 項之未遂犯罰之。
附表：
┌──┬──────────┬──────────┬──────────┐
│編號│查獲物品            │查獲數量            │應沒收數量          │
├──┼──────────┼──────────┼──────────┤
│一  │美造貝瑞塔制式手槍（│壹支                │同左                │
│    │槍枝管制編號00000000│                    │                    │
│    │84號）              │                    │                    │
├──┼──────────┼──────────┼──────────┤
│二  │制式子彈            │陸拾伍顆（三顆試射滅│陸拾貳顆            │
│    │                    │失）                │                    │
├──┼──────────┼──────────┼──────────┤
│三  │制式彈匣            │貳個                │貳個                │
└──┴──────────┴──────────┴──────────┘
